【裁判字號】    99,訴,1724
【裁判日期】    991029
【裁判案由】    遷讓房屋等
【裁判全文】
臺灣板橋地方法院民事判決              99年度訴字第1724號
原      告  乙○○
被      告  甲○○
上列當事人間請求遷讓房屋等事件，經本院於民國99年10月12日
言詞辯論終結，判決如下：
    主  文
被告應將門牌號碼臺北縣中和市○○路一七七巷十五號五樓房屋
騰空返還原告；並應自民國九十九年六月三十日起至返還之日止
，按月給付原告新台幣仟肆佰捌拾壹元。
原告其餘之訴駁回。
訴訟費用由被告負擔。
    事實及理由
一、原告主張：原告於民國99年6 月29日依買賣取得門牌號碼為
    臺北縣中和市○○路177 巷18號5 樓之房屋及所坐落之土地
    （以下簡稱：系爭房地），並於同年7 月1 日以中和宜安郵
    局第177 號存證信函要求被告遷讓房地，詎被告竟置之不理
    ，且告知管理員將上開存證信函退回。而原告既已取得系爭
    房地所有權，依民法第767條之規定，被告自應遷讓該房地
    予原告。又原告請求被告每月給付賠償金新臺幣（下同）50
    ,000元，其中包含租金賠償每月16,000元、社區管理費333
    元、原告取得該房地每月貸款利息9,450 元、精神賠償每月
    25,000元。並為聲明：被告應將坐落臺北縣中和市○○路17
    7巷18號5樓房地騰空全部遷讓返還原告，並自99年6月30日
    起至交屋日止，按月給付賠償金50,000元。
二、被告則以下開情詞置辯：被告係因先夫韓勛臣過世，始與其
    女韓愛麗、韓筱文共同繼承系爭房地，該標的物鄰近捷運景
    安站，交通便捷，且有改建計畫，目前已有超過6 成住戶同
    意改建。而先夫生前即表示要與被告攜手共同以該處為終老
    之地，詎先夫因車禍猝逝，其女竟閃電將系爭房地出售，惟
    系爭房地因都市更新之故，價格飛漲，根本無人會在此時出
    售，則先夫之女卻於此時將系爭房地出售予原告，實與常情
    有違。又原告雖以660 餘萬元購得系爭房地，然被告認原告
    與先夫之女簽訂之買賣契約顯屬不實，其買賣程序亦於法不
    符，且原告與系爭房地社區幹事兼都更委員張林梅鳳有親友
    關係，自可推論先夫之女與原告關於系爭房地買賣係出於通
    謀虛偽而無效。並為聲明：原告之訴駁回。
三、原告主張其於99年6 月29日因買賣關係，而取得坐落臺北縣
    中和市○○段000000000地號土地及其上門牌號碼為臺北縣
    中和市○○路177巷18號5樓之房屋，並於同年7月1日以中和
    宜安郵局第177號存證信函要求被告遷讓房地，詎被告竟置
    之不理，而原告既已取得系爭房地所有權，依民法第767條
    之規定，被告自應遷讓該房地予原告，並賠償原告損害等語
    ，被告則以前開情詞置辯，是本件所應審究者，為原告登記
    為系爭房地之所有權人，是否有無效之原因？被告是否是否
    有合法占有權源？如被告為無權占有人，原告得請求損害賠
    償之金額為何？茲分述如下。
四、按當事人主張有利於己之事實者，就其事實有舉證之責任，
    但法律別有規定，或依其情形顯失公平者，不在此限，民事
    訴訟法第277條定有明文。次按土地法第43條規定：「依本
    法所為之登記，有絕對效力」。則查，原告以買賣為原因，
    於99年6月29日經登記為系爭土地之所有權人，有土地及建
    物所有權狀影本1份可證，揆諸前揭規定，被告抗辯：系爭
    房地因都市更新之故，價格飛漲，根本無人會在此時出售，
    則先夫之女卻於此時將系爭房地出售予原告，實與常情有違
    ，原告與其先夫之女簽訂之買賣契約顯屬不實，其買賣程序
    亦於法不符，且原告與系爭房地社區幹事兼都更委員張林梅
    鳳有親友關係，自可推論先夫之女與原告關於系爭房地買賣
    係出於通謀虛偽而無效等情，應由被告負舉證責任，惟被告
    僅為上述之推論，並未舉證以實其說，況系爭房屋出賣之共
    有人於出售當時確依土地法34條之1通知被告行使優先承買
    權，此有存證信函、回執、報紙公告及本院99年度存字第
    1281號提存書等影本在卷可參，是被告本有權承購，是倘為
    虛偽買賣，何能如此，是被告空言主張原告取得系爭房屋之
    買賣無效，顯然無據，則原告為系爭房合法所有權人無誤，
    而被告並未舉出有何合法占有使用之權源，原告本於所有權
    請求被告遷讓系爭房屋，要屬有據。
五、再原告請求被告自99年6月30日起至交屋日止，按月給付賠
    償金50,000元，其中包含租金賠償每月16,000元、社區管理
    費333元、原告取得該房地每月貸款利息9,450元、精神賠償
    每月25,000元等節，經查：
（一）就原告主張被告按月賠償租金賠償16,000元部分，因被告
      於原告取得系爭不動產所有權後，占用系爭房屋對原告而
      言既屬無權占有，而無權占用他人之物，自占有人方面，
      依社會通念可能獲得相當於租金之利益（最高法院61年台
      上字第1675號判例參照），就權利人而言，如無反證，其
      所受損害自與租金相當，兩者同以租金數額為據（最高法
      院58年度台上字第3717號判決參照），且非都市地方土地
      之利用價值通常較都市土地為低，是以無權占用非城市地
      方之房屋不論依民法第179條之規定返還利益或依同法第
      184條規定請求賠償，均受土地法第97條所定「以不超過
      土地及其建築物申報總價額年息10%為限」之限制。所謂
      土地申報地價依土地法施行法第25條及土地法第148 條規
      定，係土地所有人依該法規定所申報之地價。查系爭土地
      於99年1月之申報地價為每平方公尺17,622元，系爭土地
      之面積為31.831156平方公尺（0000-0000地號面積為8376
      .63平方公尺，原告應有部分為10000分之38，計算式：83
      76.63×38/10000＝31.831156），至系爭建物並無土地法
      97條所指「申報總價額」，即目前亦查無建物申報總價額
      ，則就房屋本體租金之核定，不問本院經審酌後認定租金
      數額若干為適當，均無於違反土地法第97條所定強制規定
      ，是就房屋之部分爰以課稅現值194,500元定之。即經本
      院審酌系爭不動產占用之系爭不動產面臨景安路其所在位
      置、工商業繁榮程度，與被告利用系爭不動產之經濟價值
      ，暨原告所受損害等相關情狀，認以土地法定地價及房屋
      課稅現值總額年息5%計，即自99年6月30日起至清償日止
      ，被告應按月給付原告之金額為3,148元【計算式：（31.
      831156×17,622）+ 194,500＝755,429元（元以下四捨五
      入）；755,429×0.05/12 =3,148元（元以下四捨五入）
      】為適當，原告逾此部分之請求，尚屬過鉅，應予駁回。
（二）再就原告另請求被告賠償有關社區管理費333元、原告取
      得該房地每月貸款利息9,450元、精神賠償每月25,000元
      之部分，經查，就社區管理費333元部分，業據原告提出
      管理委員會之收據影本1紙為證，而系爭房屋現為被告所
      居住使用，惟仍由原告繳付管理費，原告因而受有損害，
      是原告此部分之請求，即屬有據。又就原告請求其取得該
      房地每月貸款利息9, 450元部分，因此項支出，為原告取
      得系爭房地所有權所生之支出，與被告無權占用系爭房屋
      尚屬無涉，且其未因而受有損害，自不應向被告請求。至
      就原告請求精神賠償每月25,000元之部分，因按凡慰藉金
      之請求，須其人格權遭遇侵害，而使其精神上受有痛苦為
      必要，惟原告就所主張因受被告侵害，而受有非財產損害
      一節，未盡舉證之責。是原告請求被告賠償每月25,000元
      之非財產損害，於法尚有未合。
（三）綜上，原告請求被告自99年6月30日起至清償日止，應按
      月給付原告之金額於3,481元（計算式：3,148元+333＝3,
      481元）之範圍內，應予准許，原告逾此部分之請求，則
      應予駁回。
六、從而，原告本於民法第767條規定，請求被告應將坐落臺北
    縣中和市○○路17 7巷18號5樓房屋騰空返還原告，並自99
    年6月30日起至返還之日止，按月給付賠償金3,481元為有理
    由，應予准許；逾此部分之請求，則屬無據，應予駁回。
七、本件事證已臻明確，兩造其餘攻擊或防禦方法，經本院審酌
    後，認均與本件之結論無涉，茲不予論述，併予敘明。
八、民事費用之依據：民事訴訟法第79條。
中    華    民    國    99    年    10    月    29    日
                  民事第三庭    法  官  邱靜琪
以上正本係照原本作成
如對本判決上訴，須於判決送達後20日內向本院提出上訴狀。如
委任律師提起上訴者，應一併繳納上訴審裁判費。
中    華    民    國    99    年    10    月    29    日
                                書記官  鄭美莉

司法院資訊處製作；財團法人民間司法改革基金會備份。
